臺灣高等法院花蓮分院刑事判決　　　　　　　　　九十三年度上更(一)字第六三號
　　上　訴　人　臺灣花蓮地方法院檢察署檢察官
　　上　訴　人
　　即　被　告　乙○○
　　指定辯護人　甲○○律師
右上訴人等因被告強盜等案件，不服臺灣花蓮地方法院九十二年度訴字第五五號中華
民國九十二年十一月十四日第一審判決（起訴案號：臺灣花蓮地方法院檢察署九十二
年度偵字第四三二、八五五號；移
年度偵字第六九三二號），提起上訴，本院判決後，經最高法院發回，本院更為判決
如左：
    主  文
原判決撤銷。
乙○○行使偽造私文書，足以生損害於他人，處有期徒刑拾月；「汽車出租約定書」
上偽造之「丙○○」署名壹枚沒收。又意圖為自己不法之所有，以藥劑至使不能抗拒
，而取他人之物，處有期徒刑拾年；舒樂安定（Estazolam ）壹顆，如附表編號一至
三所示之特約商店簽帳單「客戶存根聯」及「商店存查聯」上偽造之「戊○○」之署
押共陸枚，均沒收。應執行有期徒刑拾年陸月；「汽車出租約定書」上偽造之「丙○○」之署名壹枚，舒樂安定（Estazolam ）壹顆，如附表編號一至三所示之特約商店
簽帳單「客戶存根聯」及「商店存查聯」上偽造之「戊○○」之署押共陸枚，均沒收
。
    事  實
一、乙○○前曾於民國（下同）八十三年間以安眠藥摻入飲料內迷昏他人為方法，強
    盜他人財物，經法院判處有期徒刑七年二月確定（與其他犯行合併定執行刑為十
    二年），甫於九十一年一月九日假釋出監（假釋期滿日為九十八年三月二十五日
    ），竟不知悔改，仍意圖為自己不法之所有，實施以下之犯罪：
（一）乙○○於九十二年一月十六日凌晨一時許，搭乘由花蓮站開往台北站之莒光號
      第五二次列車，於該車經過八堵站時，意圖為自己不法之所有，趁該列車乘客
      丙○○熟睡之際，竊取丙○○所有之行李袋（內有丙○○之身分證、駕照、儲
      金簿、信用卡及現金四、五千元等物）得手後，將現金、身分證、駕照留存供
      己使用，其餘物品則予丟棄。嗣乙○○因其無駕照而欲租用汽車，乃基於行使
      偽造私文書之犯意，於九十二年一月二十四日晚上八時四十五分許，在花蓮市
      ○○○路一六０號「鴻君小客車租賃行」內，冒用丙○○名義，持前開竊得之
      丙○○身分證，向鴻君小客車租賃行租用汽車；並在該車行所提供之空白「汽
      車出租約定書」之「乙方承租人」欄位偽造「丙○○」署押而偽造該私文書後
      ，再持之交付該車行之蔡淑秋予以行使後，租得車號ＹＹ–０四三八號自小客
      車使用，足生損害於丙○○本人及鴻君小客車租賃行。
（二）乙○○另意圖為自己不法之所有，於九十二年一月二十四日下午搭乘由台北站
      開往花蓮站之自強號第一○五五車次火車（下午一時十六分由台北站開車），
      於車行途中，利用鄰座乘客戊○○離座如廁之際，將不明數量之第四級管制藥
      品舒樂安定（Esta zolam，藥品中文名悠樂丁Eurodin）摻入戊○○所飲用之
      寶特瓶裝「老虎牙子」飲料中，戊○○回座續飲用該飲料不久，即開始陷於意
      識不清、精神恍惚之狀態，乙○○俟該列車於同日下午四時許到達花蓮站後，
      即將戊○○帶至花蓮縣花蓮市○○○路一三一號八樓之五空屋內，趁戊○○因
      舒樂安定藥效發作而不能抗拒之際，強取戊○○隨身財物（含勞力士手錶一支
      、阿爾卡特廠牌五一二型行動電話一支、台北國際商業銀行信用卡一張、現金
      四萬元、存摺、戊○○身分證及衣物等）得手。乙○○旋基於概括之犯意，持
      強盜所得戊○○所有之台北國際商業銀行信用卡（卡號：000000000
      00000000），在不同之特約商店內刷卡購物（詳細時間、地點、金額
      如附表所示）；並分別以複寫方式於各該購物「簽帳單」之「客戶存根聯」及
      「商店存查聯」上偽造「戊○○」之署名，提出於各特約商店之店員予以行使
      ，使附表編號一、二、三各特約商店之店員陷於錯誤，而交付財物，足生損害
      於戊○○本人及金融業者對於信用卡消費管理之安全性（如附表編號四、五部
      分，因刷卡未成功，詐欺未能得逞，故未於簽帳單上偽造戊○○之簽名）。
    乙○○嗣於九十二年一月二十五日凌晨零時三十分許，返回上開空屋將意識不清
    之戊○○載往花蓮縣花蓮市○○路四六０號東榮汽車旅館，以丙○○名義投宿二
    ０七號房後，即於該日凌晨四時許先行離去。戊○○於該日上午恢復意識後，發
    現其財物已遭洗劫，即報警處理，經警於同年二月十四日中午十二時許在台北市
    松山火車站候車室內查獲乙○○，並自杜秋朗隨身行李中扣得戊○○所有之上開
    行動電話一支、第二級毒品安非他命（乙○○另涉嫌違反毒品危害防制條例部分
    另行偵辦）、第三級毒品三唑他（Triazolam ）五十六顆（取其中八顆鑑驗，餘
    四十八顆，已經原審於九十二年四月三十日以九十二年度聲字第一八四號裁定沒
    收在案）、第四級管制藥品舒樂安定 (Estazolam)三顆（取其中二顆鑑驗，餘一
    顆），而查獲上情。
二、案經內政部警政署刑事警察局（下稱刑事警察局）移送臺灣花蓮地方法院檢察署
    （下稱花蓮地檢署）檢察官偵查起訴，暨臺灣士林地方法院檢察署移送臺灣花蓮
    地方法院併辦。
    理  由
一、事實欄（一）部分：
（一）上訴人即被告（以下簡稱被告）乙○○對於前揭時地竊取被害人丙○○財物，
      及偽造被害人丙○○之署押於汽車出租約定書並持之行使等犯行，迭於審理中
      坦承不諱。
（二）被告上開自白，核與被害人丙○○之指述，及證人即鴻君小客車租賃行蔡淑秋
      之證述情節，均相符合。並有汽車出租約定書影本在卷可參，且該汽車出租約
      定書上之指紋與被告之指紋相符乙節，亦有刑事警察局九十二年一月刑紋字第
      ０九二００一七八八八號鑑驗書乙紙附卷可稽。是被告上開竊盜、行使偽造私
      文書之事實，洵堪認定。
（三）核被告此部分所為，係犯刑法第三百二十條第一項之竊盜罪，及刑法第二百十
      六條、第二百十條之行使偽造私文書罪。被告偽造署押之行為係偽造私文書之
      部分行為，其偽造私文書後進而行使，偽造之低度行為應為行使之高度行為所
      吸收，均不另論罪。被告在本院供承：其竊取丙○○財物時，因本身無駕照，
      所以將丙○○證件留下來，準備以後使用等語。故足認其上開所犯二罪間有方
      法結果牽連關係，為牽連犯，應從一重之行使偽造私文書罪處斷。
二、事實欄（二）部分：
（一）被告就其有於上揭時、地取走被害人戊○○上述財物，及有持被害人戊○○之
      信用卡在附表所示編號一至五之特約商店刷卡消費之事實，均坦承不諱；惟矢
      口否認有強盜犯行；辯稱：伊雖有拿走戊○○之財物，但伊沒有使用藥物迷昏
      他，是戊○○在火車上身體不舒服，自己跟著伊走，伊才帶戊○○前去賓館；
      二次警詢筆錄是在暴力及脅迫下所作成，筆錄內容記載並非事實，且警察之搜
      索不合法云云。
（二）按「被告之自白，非出於強暴、脅迫、利誘、詐欺、疲勞訊問、違法羈押或其
      他不正之方法，且與事實相符者，得為證據」、「被告陳述其自白係出於不正
   之方法者，應先於其他事證而為調查」；又「訊問被告，應全程連續錄音」、
      「筆錄內所載之被告陳述與錄音之內容不符者，其不符之部分，不得作為證據
      」刑事訴訟法第一百五十六條第一項、第三項前段，第一百條之一第一、二項
      ，分別定有明文。經查：
    １、被告所指其二次警訊筆錄，係指被告於九十二年二月十四日中午十二時許，
        在台北市松山火車站候車室為警逮捕並帶回刑事警察局偵七隊，且於同日下
        午二時三十分至十七時二十分，在偵七隊辦公室由警員趙俊堯、庚○○對被
        告製作筆錄；及被告羈押後，於同年月二十七日經警借提，在內政警政署鐵
        路警察局第四警務段，由警員趙俊堯偵訊製作筆錄，合先敘明。
    ２、查被告於九十二年二月十四日，經檢察官向原審法院聲請羈押，於法官訊問
        時即表示：有遭警察刑求，且警察表示已經和檢察官說好，要如此講才能交
        保，所以以為檢察官訊問如同在警局所說就不會被羈押；警訊筆錄時錄音順
        序不符，後來錄音都是警察拿電腦螢幕給伊念的等語（見九十二年聲羈字第
        七號五至七頁）。且經法官當場勘驗，被告胸口確有相當於利器之刮傷（同
        上卷第六頁）。嗣經原審法官裁定准予羈押，被告於入臺灣花蓮看守所看守
        所（下稱花蓮看守所）時身體檢查結果：外傷紀錄─腹部多處刮傷，而自述
        有被刑求胸部疼痛多處刮傷等情，此有花蓮看守所新收被告內外傷紀錄表乙
        紙、照片（詳見本院九十二年度抗字第一七號卷第六十一頁、第四十六頁）
        在卷可參。
    ３、另被告於九十二年二月二十七日，經警察借提出所後還押花蓮看守所時，被
        告向所方稱：頭部被手電筒毆打，所方檢身胸腹部有抓痕及外皮細紋；且被
        告向所方陳述：今天被警察借訊到外面時，頭部被用鐵製手電筒敲打數下，
        而腹部是被用物體刮傷等情。亦有花蓮看守所九十二年五月二十日花所戒字
        第０九二００００九一七號函所附外傷照片二張，及發現外傷登記簿影本（
        詳見原審卷第九十六頁至第九十九頁）附卷足參。
    ４、又本院依被告聲請勘驗九十二年二月十四日被告警訊之錄音帶，發現該日警
        訊筆錄有關警方訊問被告在其身上查獲藥物之部分，並無錄音；及最後警方
        訊問「以上所供是否實在？」後被告之陳述，被告回答速度很快，疑似依照
        筆錄內容所唸，且有錄音中斷情形；其餘部分錄音與筆錄則大致相符，此部
        分被告亦不爭執，有本院九十三年九月九日準備程序筆錄可按。
    ５、雖證人即製作筆錄之員警趙俊堯、庚○○，在審理中均證稱無刑求情事，有
        全程錄音等語。惟依上證據，顯示被告於警訊後身體均有傷痕，筆錄時又有
        未連續錄音之情形；實難認其警訊之自白無受不正方法訊問，爰不採為證據
        。
    ６、再觀被告於九十二年二月十四日、九十二年二月二十七日，警訊後即接續由
        檢察官訊問，卻均未對檢察官表示遭刑求情事，更於九十二年二月二十七日
        檢察官訊問時表示身體沒有損傷（偵字第四三二號卷第七十四頁）。與上揭
        其警訊後身體均有傷痕之事實不符，顯見且被告辯稱其偵查中之自白受警方
        影響，尚非全然無據。被告偵查程序之後階段自白，既受警訊中之前階段不
        正訊問方法繼續發生作用，自已影響其後偵查後階段自白之任意性，亦不得
        採為證據。
（三）至被告抗辯警方搜索扣押不合法部分：
    １、警方係於九十二年二月十四日中午十二時許，在松山火車站逮捕被告，再於
        刑事警察局對被告依刑事訴訟法第一百三十條執行附帶搜索；而於被告隨身
        行李中發現行動電話一支、疑似安非他命（毛重○，九二公克）、毒品吸食
        器一個、不明藥丸五十九顆等物，並製作扣押筆錄、刑事警察局扣押物品收
        據、扣押物品目錄表、被告指認之照片三張。
    ２、證人即執行搜索扣押之警員庚○○於原審時證述：「（檢察官問：搜索扣押
        時是否在場？）是的，逮捕當時我也在場，被告手上拿著被害人的手機，我
        們將被告帶回偵七隊搜索，他的行李很多。因為車站人很多，顧及他的顏面
        。（檢察官問：行李的情形？）有查到吸食器、安非他命、一瓶藥丸，是在
        他隨身行李找到的。他的東西很雜，還有其他的小袋子，不確定扣押物是在
        身上或是行李找到的，但應該是行李中，當時有四、五人在場。被告當時也
        在場。（被告問：行李是否警員幫我拿的？）有一個是被告自己拿的，其他
        是我們幫他拿的。（被告問：扣押物品是否是在桌上找到的？）應該是在被
        告隨身行李或身上找到的。（辯謢人問：是否在他身上找到的？）我不記得
        是在身上或是行李上找到了。但確實是這兩者中找到的。」等語。另證人丁○○亦到院證述：「（檢察官問：是在何處進行搜索？）在偵七隊。（檢察
        官問：有何人在場？）在辦公室有其他同仁。（檢察官問：查到何物？）吸
        食器、安非他命、藥物等。（檢察官問：這些物品在何處取出？）取出的人
        不是我，是將東西倒在辦公桌上，我後來看到的。（檢察官問：是否有人將
        扣押藥品擅自放在桌上？）不可能。（檢察官問：當時有無偵辦同類案件，
        扣有相同物品？）沒有。（被告問：扣押物品是否放在我旁邊的辦公桌，不
        是在我正面？）搜索扣押一定在被告目及的範圍內。距離不超過一公尺。（
        被告問：扣押物品是否有人去觸碰？）是有可能的，因為要送鑑定或秤重。
        （審判長問：取出扣押物時你不在場，然事後有無注意相關位置？）在目視
        範圍內。」等語甚詳。核與卷附之上開扣押筆錄、收據及照片並無不合，且
        上開二位證人均證述一致，毫無瑕疵，且其二人與被告並無怨隙，渠等之證
        述，應予採信。
    ３、另證人庚○○在本院證稱：我發現被害人戊○○之手機在被告手上，撥打該
        手機確認被告拿的確實是被害人之手機，根據刑事訴訟法第八十八條之一認
        為被告持有強盜之贓物，依法可以逕行拘提，所以才加以搜索，事後並請檢
        察官簽發拘票等語。並有經被告簽收之逕行拘提通知書（偵字第四三二號卷
        第三一頁）、檢察官簽發之拘票（警卷第五八頁）在卷足憑。
    ４、綜上，本案警察於前開時間地點逮捕被告時，依刑事訴訟法第一百三十條之
        規定，即檢察官、檢查事務官、司法警察或司法警察官逮捕被告、犯罪嫌疑
        人或執行拘提、羈押時，雖無搜索票，得逕行搜索其身體、隨身攜帶之物件
        、所使用之交通工具及其立即可觸及之處所。故本案附帶搜索扣押被告隨身
        行李，與法並無不合；且該扣押物品確實經警察自被告之隨身行李中搜索扣
        押取得，是該搜索扣押所得之扣押物品即有證據能力。被告辯稱警方搜索扣
        押不合法，尚無足採，此部分證物自可採為證據。
（四）被告就其有與被害人戊○○共乘同班火車至花蓮，而於上揭時、地取走被害人
      戊○○上述財物，及有持被害人戊○○之信用卡在附表所示編號一至五之特約
      商店刷卡消費之事實，業經其在審理中坦承不諱。核與被害人戊○○於原審之
      指述，及證人即永大傢俱店店員宋允芸、證人即全國電子花蓮店員工翁德明、
      證人即花蓮市由倉加油站員工童玟慧、證人即家樂福花蓮店員工左心怡警訊之
      證述情節相符。並有聯合信用卡處理中心交易資料、台北國際商業銀行交易資
      料、簽帳單影本在卷可參。是被告上開取走被害人戊○○財物及盜刷被害人戊○○信用卡之事實，已堪認定。從而本案爭點在於被害人戊○○是否遭被告於
      飲料中下藥而迷昏，及被告是否強取被害人戊○○之財物？經查：
    １、被害人戊○○在昏迷被取走財物清醒後即九十二年一月二十五日，有向花蓮
        分局自強派出所報案其遭洗劫，陳述：其坐火車從台北到花蓮，被告坐在其
        旁邊座位，向其表示從事殯葬業並有殯葬執照，期間去上完廁所回來被告向
        其說要不要睡一下，等其醒來已是隔日早上五時；坐火車時其自己有飲料，
        被告可能趁其上廁所時間下藥；並依警方調閱之全國電子錄影帶，指認被告
        無訛等語甚詳（詳警卷第八頁起）。是時距查獲被告尚有二十日，自不可能
        由警方提供被告供述訊息，故其前揭警訊內容，具有較可信之特別情況，足
        認屬實。而被害人戊○○在該次警訊，並無其主動表示因頭痛而向被告索取
        藥物服用之情。
    ２、證人即被害人戊○○於原審訊問時證述：「（辯謢人問：是什麼飲料？）名
        稱忘記了，是便利商店買的，小瓶的寶特瓶，飲料我喝了三分之一，我上完
        廁所後還剩三分之一，我沒有警覺，還有喝了一些，被告還問我，要不要休
        息一下。我睡著後到隔天才醒來，上廁所之前都沒有問題。所以我認為被下
        藥是在剩下三分之一的飲料內。我以前沒有這樣昏睡過。（辯護人問：回座
        位後有多久才喝的？）約一、二分鐘。（辯護人問：你喝前有無搖晃？有無
        異味？）沒有。我記得飲料是老虎牙子，本身就有淡淡的味道。（檢察官問
        ：何時對外界事務沒有印象？）到花蓮站前四十分鐘，因為我有看錶，覺得
        可以睡一下。（檢察官問：何時醒來？狀況如何？）大約是隔天早上六、七
        點，走路會搖晃，身體虛弱。直到當天晚上五、六點才回復正常。（檢察官
        問：在火車上時你有無因身體不適向被告拿藥？）沒有。（檢察官問：當天
        身體有無不適，有無吃藥？）沒有。（檢察官問：之前有無這種情形？）沒
        有。我每天有固定運動。（辯護人問：喝完後多久睡覺？）大約喝完後五分
        鐘。從廁所回來後不到十分鐘就睡了。（辯護人問：睡著後到醒來時間多久
        ？）約十四、五小時，這期間我完全沒有記憶。」等語（詳見原審卷九十二
     年十月二十九日審理筆錄第二十至二十五頁）。
    ３、又被告將被害人戊○○帶至東榮汽車旅館住宿時，被害人戊○○業已神智不
        清乙節，業據證人即東榮汽車旅館負責人詹國顯於警訊時證述：投宿當時，
        是由自稱丙○○一人進來旅館定房間，被害人當時站在門外門柱燈下等，嫌
        犯出去帶被害人進入旅館，被害人走路不穩好像喝醉酒的樣子等語甚詳（詳
        見警卷第三十六頁背面）。再參酌悠樂丁之作用為鎮靜、安眠，亦即有助於
        增強睡眠、並能產生強力且穩定的睡眠作用，更能達到鎮抗痙攣以及鬆弛肌
        肉的效果，副作用有時好睡、偶倦怠感、食慾不振、便秘、頭痛、頭重、暈
        眩、精神恍惚、走路不協調等症狀，此有藥物查詢資料二份在卷（詳見偵字
        第四三二號卷第一０六頁、原審卷第一四二頁）；是足認上開藥物有使人昏
        睡之生理反應。而本案於被告隨身行李查扣不明藥丸中之三顆，經檢測二顆
        結果為第四級管制藥品舒樂安定乙節，此有刑事警察局九十二年二月二十七
        日刑鑑字第０九二００三０八三０號鑑驗通知書乙紙（詳見偵字第四三二號
        卷第七十一頁）在卷，並有扣案之舒樂安定三顆扣案可證。且扣案之悠樂丁
        即舒樂安定（Estazolam）係屬安眠藥劑，如服用過量，可能出現嗜睡、呼
        吸抑制、意識不清、平衡受損、說話不清，嚴重則昏迷等現象，該藥劑係無
        臭、味微苦，有行政院衛生署管制藥品管理局九十三年二月十八日管檢字第
        ○九三○○○一一六四號函可稽（見本院前審卷第八六頁）。其藥效核與本
        案被害人戊○○所描述之被害過程完全一致，其味微苦，於摻入有濃郁口味
        之飲料中，一般人顯然難以察覺。是被告辯稱伊未將舒樂安定摻入被害人戊○○飲料中乙詞，即不足採信。況衡諸常情，一般人對於不熟識之人應有所
        戒心，更無可能向不熟識之人索取不明藥物服用之理；是則被告辯稱係被害
        人戊○○主動向其拿藥服用云云，已為被害人戊○○所否認，且有悖常情，
        自不足採信。
    ４、另被告將被害人戊○○帶至東榮汽車旅館住宿之時間為九十二年一月二十五
        日零點三十分，亦據證人即東榮汽車旅館負責人詹國顯於警訊時證述甚詳（
        見警卷第三十六頁背面）。而被告及被害人所搭乘由台北站開往花蓮站之自
        強號第一○五五車次火車，到達花蓮站之時間為九十二年二月十四日十六時
      二十六分，有該班次列車資料在卷可按。足見被告與被害人下火車，至帶被
        害人住進賓館止，期間長達九個多小時，應不可能如被告在本院前審所辯僅
        帶被害人到公園休息。再觀如附表所示被告盜刷被害人信用卡之時間，為當
        日晚上二十一時至二十二時左右，亦非如被告在原審所辯到賓館後才拿走被
        害人財物。又酌之證人趙俊堯於原審證述：「（檢察官問：九十二年二月二
        十七日被告之警訊筆錄是否是帶被告至國聯五路空屋所作的？）是的，是被
        告帶我去的，當時還有李欽明、黎添財、楊志強。（檢察官問：這空屋以前
        去過嗎？）沒有。」等語（詳見原審卷九十二年十月二十九日審理筆錄第七
        頁）相符，並有現場照片十二張（詳見偵字第四三二號卷第六十五至七十頁
        ）在卷足參。是被告辯稱未帶被害人戊○○至上開空屋，是警察要求的云云
        ，亦不足採信。
（五）綜合上開證據，被告辯稱未使用藥物迷昏被害人，及帶被害人至前述空屋云云
      ，應係卸責之詞，無可採信。被告有如事實欄（二）之犯行，洵堪認定為真實
      。至被告在被害人飲料摻入藥物之數量，其用量如何，並無其他積極證據足資
      證明，是僅能認定為不詳數量，附此敘明。
（六）核被告該部分所為，係犯刑法第三百二十八條第一項之強盜罪，及刑法第二百
      十六條、第二百十條之行使偽造私文書罪，與刑法第三百三十九條第一項之詐
      欺取財罪、第三項之詐欺取財未遂罪。其偽造署押之行為係偽造私文書之部分
      行為，偽造私文書後進而行使，偽造之低度行為應為行使之高度行為所吸收，
      均不另論罪；其多次偽造私文書之犯行，均時間緊接，所犯罪名相同，依其情
      節，顯係基於概括犯意為之，為連續犯，應依法論以一罪。又被告盜刷戊○○
      信用卡向特約商店詐取財物，先後五次詐欺取財犯行（附表編號一至三部分為
      既遂，編號四、五部分為未遂），均時間緊接，所犯罪名相同，依其情節，顯
      係基於概括犯意為之，為連續犯，應依法論以一罪。被告所犯上開強盜罪、連
      續行使偽造私文書及連續詐欺取財三罪間，有方法結果之牽連關係，應從一重
      之強盜罪處斷。
三、又按刑法上之牽連犯，係指行為者意念中祇欲犯某罪，而其實施犯罪之方法，或
    其實施犯罪之結果，觸犯行為人目的行為以外之其他罪名而言；牽連犯的數行為
    間，有無方法或結果行為與目的行為之牽連關係存在，並應參酌行為時客觀的事
    實以為決定，亦即在客觀上認其方法或結果行為，與犯罪之目的行為，有不可分
    離之直接密切關係，始克成立（七十九年度台上字第五四七號判例要旨參照）。
    被告在本院坦承：要租車時還沒有看到戊○○之信用卡，是看到戊○○之信用卡
    ，才想用他的信用卡簽帳等語；顯見被告如事實欄（二）之行使偽造私文書犯行
    ，係另行起意，且與事實欄（一）之行使偽造私文書犯行，態樣非一，顯非基於
    概括之犯意，而無連續犯關係；公訴人認被告前揭二行使偽造私文書犯行，為連
    續犯，尚有未洽。此外實難認被告如事實欄（一）（二）之犯行間，在客觀上認
    其方法或結果行為，與犯罪之目的行為，有不可分離之直接密切關係，應無裁判
    上一罪關係，自應分論併罰。原審對被告論罪科刑，固非無見；惟認被告強盜被
    害人己○○財物部分，與論罪科刑部分有裁判上一罪之關係，已有未當（理由詳
    如後述）；且被告如事實欄（一）（二）之犯行，並無裁判上一罪關係，應分論
    併罰，已如前述，原審依牽連犯之規定從一重處斷，亦有違誤。又違禁物之沒收
    ，具有保安處分性質，應適用裁判時法；查毒品危害防制條例第二條於九十二年
    七月九日修正時已將舒樂安定（伊疊唑侖，Estazolam ）列為第四級毒品，而扣
    案之三顆白色圓形不明藥物（鑑驗二顆，餘一顆），經內政部警政署刑事警察局
    鑑驗為第四級毒品舒樂安定，有該局鑑驗書附卷可稽（見警卷第六六頁），依同
    條例第十一條之一之規定，不得擅自持有；是被告持有舒樂安定期間，固非該條
    例之所訂之第四級毒品，惟至本院裁判時，既已屬違禁物，依前述說明，仍應依
    違禁物之例即刑法第三十八條第一項第一款之規定宣告沒收，原審依同條第一項
    第二款之規定宣告沒收，亦有未合。被告上訴否認強盜犯刑，為無理由；檢察官
    上訴指摘原判決不當，尚非全無理由，自應依法撤銷改判。爰審酌被告於八十三
    年間即以安眠藥迷昏被害人強盜財物，經臺灣高等法院以八十六年度上更(二)字第
    二七三號判處有期徒刑七年二月確定（與其他犯行合併定執行刑為十二年），甫
    於九十一年一月九日假釋出獄，有臺灣高等法院被告全國前案紀錄表及上開刑事
    判決附卷可稽（見本院前審卷第七九至八四頁）；被告竟於假釋期間再重施故技
    ，甚且變本加厲，在大眾交通運輸工具上將不特定之旅客迷昏後，加以洗劫財物
    ，對一般旅客生命及財產安全之危害極鉅。且犯罪後飾詞狡辯，絲毫未見悔意，
    惡性甚為重大等情狀，量處如主第二項所示之刑，並定其應執行之刑。又被告在
    前揭「汽車租賃約定書」上「乙方承租人欄」上所偽造之丙○○署名一枚；及被
    告在附表編號一至三所示之特約商店二聯式簽帳單，均以複寫方式各偽造戊○○
    之署名二枚（共六枚），合計七枚偽造之署名，應依刑法第二百十九條之規定，
    均宣告沒收。
四、臺灣士林地方法院檢察署九十二年度偵字第六九三二號移送併案審理意旨略以：
    杜秋朗於九十一年十月三十日凌晨一時許，搭乘從花蓮開往台北之莒光號列車，
    意圖為自己不法之所有，於列車行至花蓮縣境某站時，利用鄰座乘客己○○睡覺
    不知情之際，將不詳藥物摻入己○○之飲料予以飲用，使其意識昏迷精神恍惚而
    無法抗拒，經乙○○帶同己○○至台北縣汐止市○○路○段三０八號佳豪汽車旅
    館，強取己○○所有之隨身財物既遂；認與被告乙○○前揭強盜罪犯行有連續犯
    關係，而移送併案審理。按刑法上之連續犯，雖不必時間緊接，亦不以犯罪手段
    相同為限；惟必須其多次犯罪行為自始均在一個預定犯罪計劃以內，出於主觀上
    始終同一之犯意，方可成立（最高法院八十四年度台上字第三四八九號判決參照
    ）。經查：併案事實所指被告犯罪時間為九十一年十月三十日，與前揭本院認定
    被告強盜罪行之犯罪時間為九十二年一月二十四日，相距有一段時日，時間已難
    謂緊接。且被告乙○○始終否認有此部分犯行，實無從據以認定其就兩犯行在主
    觀上係基於始終同一之犯意，難謂二罪間有裁判上一罪之連續犯關係。而該部分
    又未據起訴，本院自無從加以審理，應另由檢察官依法處理。另被害人戊○○居
    住外地，且其於原審已到庭陳述明確；被害人丙○○經檢察官依法傳喚拒不到庭
    ；故本院認被害人無再予傳喚之必要，均併予敘明。
據上論斷，應依刑事訴訟法第三百六十九條第一項前段、第三百六十四條、第二百九
十九條第一項前段，刑法第五十六條、第三百二十八條第一項、第三百二十條第一項
、第二百十六條、第二百十條、第三百三十九條第一項、第三項、第五十五條、第三
十八條第一項第一款、第二百十九條、第五十一條第五款，罰金罰鍰提高標準條例第
一條前段，判決如主文。
本案經檢察官翟光軍到庭執行職務。
中      華      民      國    九十三    年      十      月      七      日
                                    審判長法官  林  慶  煙
                            法官  黃  永  祥
                                          法官  林  德  盛
右正本證明與原本無異。
如不服本判決，應於送達後十日內，向本院提出上訴狀。其未敘述理由者，並應於提
出上訴狀後十日內向本院補提理由狀(須附繕本)。
                                        書記官  劉  夢  蕾
中      華      民      國    九十三    年      十      月      七      日
附錄本件論罪科刑法條全文：
刑法第三百二十八條：
意圖為自己或第三人不法之所有，以強暴、脅迫、藥劑、催眠術或他法，至使不能抗
拒，而取他人之物或使其交付者，為強盜罪，處五年以上有期徒刑。
以前項方法得財產上不法之利益或使第三人得之者，亦同。
犯強盜罪因而致人於死者，處死刑、無期徒刑或十年以上有期徒刑，致重傷者，處無
期徒刑或七年以上有期徒刑。
第一項及第二項之未遂犯罰之。
預備犯強盜罪者，處一年以下有期徒刑、拘役或三千元以下罰金。
刑法第三百二十條：
意圖為自己或第三人不法之所有，而竊取他人之動產者，為竊盜罪，處五年以下有期
徒刑、拘役或五百元以下罰金。
意圖為自己或第三人不法之利益，而竊佔他人之不動產者，依前項之規定處斷。
前二項之未遂犯罰之。
刑法第二百一十六條：
行使第二百十條至第二百十五條之文書者，依偽造、變造文書或登載不實事項或使登
載不實事項之規定處斷。
刑法第二百一十條：
偽造、變造私文書，足以生損害於公眾或他人者，處五年以下有期徒刑。
中華民國刑法第三百三十九條：
意圖為自己或第三人不法之所有，以詐術使人將本人或第三人之物交付者，處五年以
下有期徒刑、拘役或科或併科一千元以下罰金。
以前項方法得財產上不法之利益或使第三人得之者，亦同。
前二項之未遂犯罰之。
附表：
┌───┬───────────┬───────┬──────┐
│ 編號 │ 消費日期             │  特約商店    │   金額     │
│      │                      │              │ （新台幣） │
├───┼───────────┼───────┼──────┤
│（一）│九十二年一月二十四日晚│花蓮市○○○路│五百元      │
│      │上九時九分許          │二號由倉加油站│            │
├───┼───────────┼───────┼──────┤
│（二）│九十二年一月二十四日晚│花蓮市○○路四│七千七百二十│
│      │上九時五十分許    │段一六六號永大│五元        │
│      │                      │傢俱          │            │
├───┼───────────┼───────┼──────┤
│（三）│九十二年一月二十四日晚│同右          │四千六百三十│
│      │上九時五十四分許      │              │五元        │
├───┼───────────┼───────┼──────┤
│（四）│九十二年一月二十四日晚│花蓮市○○路四│未盜刷得逞  │
│      │上十時二十分許        │六五號全國電子│            │
│      │                      │花蓮店        │            │
├───┼───────────┼───────┼──────┤
│（五）│九十二年一月二十五日下│花蓮縣新城鄉嘉│未盜刷得逞  │
│      │午一時四十三分許      │里路十五號家樂│            │
│      │                      │福花蓮店      │            │
└───┴───────────┴───────┴──────┘
